臺灣基隆地方法院刑事判決　　　　　　　　　　　　　九十三年度交易字第四六號
　　公　訴　人　臺灣基隆地方法院檢察署檢察官
　　被　　　告　丙○○　男　四.
右列被告因過失傷害案件，經檢察官提起公訴（九十三年度偵字第二八四○號），本
院判決如左：
    主      文
丙○○因過失傷害人，處有期徒刑月，如易科罰金，以佰元折算壹日。
    事      實
一、丙○○於民國九十三年四月十二日上午十時四十五分許，騎乘車牌號碼ＧＱＣ︱
    二九七號重型機車，沿基隆市○○路，由西向東行駛，至信一路九四號前路段，
    本應注意車前狀況，隨時採取必要之安全措施，而當時亦無不能注意之情況，疏
    未注意前方有甲○○騎乘之車牌號碼ＬＹ六︱四六○號重型機車（車主為余坤山
    ）在前方暫停等待，竟自後追撞甲○○之機車，致使甲○○向右側摔落跌坐地面
    ，受有右側薦椎挫傷併筋膜炎、胸椎背側挫傷等傷害。
二、案經甲○○告訴而由臺灣基隆地方法院檢察署檢察官偵查起訴。
    理      由
一、訊據被告丙○○固不否認於上開時間、地點騎乘車牌號碼ＬＹ六︱四六○號重型
    機車（下稱被告機車），尾隨告訴人甲○○騎乘之車牌號碼ＧＱＣ︱二九七號重
    型機車（下稱告訴人機車）後方之情，惟矢口否認有何自後追撞告訴人機車，因
    此導致告訴人倒地受傷之行為，辯稱：伊當時在義二路前紅燈暫停，綠燈起步後
    約十幾公尺，看見一部計程車從信一路九四號路旁開出來，告訴人因此緊急煞車
    而跌倒，因為告訴人表示人很難受，伊一時好心才招計程車陪同告訴人前往行政
    院衛生署基隆醫院（下稱署立基隆醫院），因告訴人表示身上沒錢，伊才代付醫
    藥費新臺幣（下同）二千九百八十四元等語。經查：
(一)、按認定犯罪事實所憑之證據，並不以直接證據為限，即綜合各種間接證據，本於
    推理作用，為認定犯罪事實之基礎，如無違背一般經驗法則，尚非法所不許（最
    高法院二十七年滬上字第六四號、四十四年臺上字第七○二號判例意旨參照）。
(二)、告訴人因此次車禍受有右側薦椎挫傷併筋膜炎、胸椎背側挫傷等傷害，有署立基
    隆醫院驗傷診斷書、急診病歷在卷可憑。被告辯以：告訴人前有一部計程車自路
    邊斜插入道路內往前駛離、告訴人突然緊急煞車才往前翻出去（九十三年九月二
    十三日準備程序筆錄第三頁參照）云云，果若屬實，則告訴人之膝蓋及雙腿正面
    極可能先撞擊前方之機車內檔板後，再跌落地面，亦即告訴人軀體正面及下肢應
    有受傷始為合理，此為本院承辦交通事件之職務上所知事項。然依上開驗傷診斷
    書所載，告訴人所受傷害位於右側薦椎及胸椎背側，依傷勢部位圖示均位於人體
    背部至臀部間，顯與被告辯陳之事發經過有所出入，更可見告訴人所陳其當時處
    於停等狀態，雙腳著地，手煞車放開，被後方車輛追撞後，向右側方向跌坐地上
    乙節，核與經驗法則相符，被告上開辯解，尚無可採。
(三)、又被告坦承案發當日告訴人之胞弟乙○○曾前往醫院探視告訴人，伊與乙○○並
    有言語交談之情，而依證人乙○○到庭證述：伊於案發上午十一時許，接到告訴
    人電話表示被人從後面追撞，現在人在醫院，伊與妻子到基隆醫院急診室探望，
    告訴人指著在場被告，表示就是被該人所追撞，被告當時有向伊表示不小心從後
    面輕輕撞了告訴人機車一下，因為當時告訴人在就醫，被告也表示願意包紅包來
    和解，伊要趕去上班，所以就先離開等語（九十三年十月十四日審判筆錄參照）
    ，足見被告確實於案發後曾向告訴人家屬自承肇事。被告雖以上開證人與告訴人
    為姊弟關係，所為證言有偏頗之虞云云，然被告若非自後追撞告訴人，就令出於
    好心護送告訴人前往署立基隆醫院就診，理應於抵達醫院後，甚或代告訴人聯絡
    親友後即可離去，何以當場願意無條件支付醫藥費二千九百八十四元？被告雖辯
    稱此係因告訴人表示沒帶健保卡，又是單親家庭，伊出於好心才幫忙付費云云，
    何以當告訴人之胞弟乙○○抵達現場時，並未向乙○○索討此筆代墊費用？又被
    告坦承於案發後第三日即九十三年四月十四日，曾在署立基隆醫院給付告訴人三
    千元紅包，則被告若無騎車傷人，面對告訴人與其家屬之無端指責，理應感嘆世
    風日下、憤恨難平，並可逕由警察機關調查曲直，以還清白，何以願意陪同告訴
    人前往醫院看診，並再給付告訴人三千元紅包？諸此均見告訴人上開指訴有其可
    信根據。
(四)、次按，「認定犯罪事實所憑之證據，不僅指直接證據而言，間接證據亦包含在內
    ，上訴人某甲與村眾追獲某乙後，共同加以毆傷一節，雖無直接之證明，但原審
    以某乙被獲之先奔馳圖逃，足證其時尚未負傷，及為某甲等捉獲後，則遍體驗有
    鐵木各傷，而某甲等追捕時所執者為梭標木棍等物，恰與某乙傷痕相合，此外又
    另無行兇之人，遂認某甲為當時共同傷害之正犯，自係綜核各種間接證據，依其
    所得心證而為事實之判斷，此項判斷，既難指為顯違事理，即不容指為違法」（
    最高法院二十九上字三三六二號判例意旨參照）。本案被告騎車自後追撞告訴人
    成傷，雖無直接證據可資證明，然告訴人確係遭人自後追撞跌坐地面而受傷，已
    如前述認定，而當時騎車尾隨在後之被告雖否認肇事，然綜合以下：1.被告於案
    發後自願陪同告訴人前往署立基隆醫院就診；2.當場代付醫藥費二千九百八十四
    元；3.告訴人家屬到場後，未索討上開代墊費用；4.告訴人家屬離去後，仍留在
    現場；5.案發後第三日仍陪同告訴人前往醫院就診，並當場再支付三千元紅包等
    諸多間接事證，本院因認被告即為騎車自後追撞告訴人成傷之行為人，已無合理
    懷疑之存在。
(五)、至偵查卷附基隆市警察局九十三年九月三日基警刑四字第○九三○○○三○六二
    號勘查報告雖略以：被告機車之車身多處磨損，右側方向燈殼損壞，右前避震器
    、左前避震器有漏油現象，前車擋板之小燈有破裂，經打開擋板發現內車板有遭
    燈殼擠壓過，前車檔板下迴罩中心距地面約四二公分；告訴人機車之車身多處刮
    痕，車牌右下角有刮擦痕，距離地面約三三公分；研判被告機車有因外力撞擊過
    而造成燈殼破裂進而擠壓到內面擋板，告訴人機車車牌有因外力造成擦痕現象，
    因時間已久無法從車牌找出遭撞擊而留下之殘留物質等語，然被告與告訴人機車
    之車齡各已達九年、十年以上，有偵查卷附車籍作業系統查詢認可資料二紙可參
    ，則該二車之車身有多處磨損、擦痕，實屬正常；而被告機車雖經研判認有因外
    力撞擊過而造成燈殼破裂進而擠壓到內面擋板，告訴人機車車牌則有因外力造成
    擦痕現象，然無其他事證足以認定此即屬被告機車自後追撞告訴人機車所致，此
    部分尚難作為不利被告認定之依據，故公訴人、被告、告訴人（質疑被告機車之
    車色部分）針對上開勘查報告所為之主張或答辯，本院認無審酌必要。又被告坦
    承案發後曾陪同告訴人前往署立基隆醫院就診，在告訴人胞弟乙○○離去後才離
    開，則告訴人具狀請求調閱署立基隆醫院急診室監視錄影帶以明此節，即無必要
    （且當日錄影帶因已超過保存時限而消磁，有公訴人提出之電話訪談紀錄表附卷
    可憑）。另公訴人聲請本院調閱0000000000號行動電話之九十三年四
    月十二日零時至二十四時之雙向通聯紀錄，因於本案辯論終結後始經和信電訊股
    份有限公司傳真回覆，且本院認事證已明，此部分核無再開言詞辯論另為調查之
    必要。而證人丁○○部分，因被告當庭言詞聲明捨棄此部分之調查證據聲請，且
    本院並未援引該證人於審判外之證述作為認定被告有罪之依據，自無傳喚該證人
    到庭之必要，均附此敘明。
(六)、按汽車（含機器腳踏車）行駛時，駕駛人應注意車前狀況及兩車併行之間隔，並
    隨時採取必要之安全措施，道路交通安全規則第二條第一項第一款、第九十四條
    第三項定有明文，被告騎車自應注意遵行上開安全規定。本案被告騎乘機車未注
    意前方有停等中之告訴人機車，並自後追撞，造成告訴人跌落地面受傷乙節，已
    如前述認定，而本案肇事當時未見有何不能注意之情事，被告竟疏於注意車前狀
    況，隨時採取必要之安全措施，以致發生車禍，造成告訴人倒地受傷，則被告對
    此車禍之發生顯有過失，且該過失行為與告訴人受傷間有相當因果關係甚明。綜
    上所陳，被告過失傷害人之犯行事證明確，堪可認定，應依法論科。
二、核被告所為，係犯刑法第二百八十四條第一項前段因過失傷害人之罪。查「自首
    以對於未發覺之罪投案而受裁判為要件，至其方式雖不限於自行投案，即託人代
    理自首或向非偵查機關請其轉送，亦無不可，但須有向該管司法機關自承犯罪而
    受裁判之事實，始生效力，若於犯罪後，僅向被害人或非有偵查犯罪職務之公務
    員陳述自己犯罪之事實，而無受裁判之表示，即與自首之條件不符」（最高法院
    五十年臺上字第六五號判例意旨參照）。本案被告否認肇事，其於案發後雖曾向
    任職警察之證人乙○○自承肇事，然乙○○係以被害人家屬身分前往醫院探視，
    彼此係以肇事者與被害人家屬之關係而為交談，被告當時顯非向偵查犯罪之司法
    警察坦承肇事而陳述犯罪事實，核與刑法第六十二條前段所定之自首要件有間，
    自不能依自首之例減輕其刑，附此敘明。本院審酌被告素行良好，肇事後立刻陪
    同告訴人前往醫院就診，然事後改口否認犯行，迄未與告訴人達成民事和解賠償
    損害等一切情狀，量處如主文所示之刑，併諭知易科罰金之折算標準。
據上論斷，應依刑事訴訟法第二百九十九條第一項前段，刑法第二百八十四條第一項
前段、第四十一條第一項前段，罰金罰鍰提高標準條例第一條前段、第二條，判決如
主文。
本案經檢察官王亞樵到庭執行職務。
中　　　華　　　民　　　國　　九十三　　年　　　十　　　月　　二十八　　日
                                臺灣基隆地方法院交通法庭
                                      審判長法  官陳志祥
                                            法  官陳玉雲
                                            法  官楊皓清
右正本證明與原本無異。
對於本件判決如有不服，應於收受送達後十日內，向本院提出上訴書狀，上訴於臺灣
高等法院，並按他造當事人之人數附具繕本。
                                            書記官王月娥
中　　　華　　　民　　　國　　九十三　　年　　　十　　　月　　二十八　　日
附錄論罪法條：
中華民國刑法第二百八十四條第一項
因過失傷害人者，處六月以下有期徒刑、拘役或五百元以下罰金，致重傷者，處一年
以下有期徒刑、拘役或五百元以下罰金。
